臺灣雲林地方法院民事簡易判決
110年度虎簡字第47號
原      告  王永權  

訴訟代理人  林再輝律師
被      告  謝武憲  
            李欽發  
            王永利  
上列當事人間請求分割共有物事件，本院於中華民國110年3月10
日言詞辯論終結，判決如下：
    主      文
兩造共有坐落雲林縣○○鎮○○段○○○○○○地號、面積六百二十八平方
公尺土地，應分割如附圖即雲林縣虎尾地政事務所複丈日期民國
一百一十年一月八日土地複丈成果圖甲案所示，即：
㈠編號A部分面積一一七點七五平方公尺土地，分歸被告謝武憲取
  得。
㈡編號B部分面積一一七點七五平方公尺土地，分歸原告、被告王
  永利共同取得，並按原告、被告王永利各二分之一之比例保持
  共有。
㈢編號C部分面積三九二點五平方公尺土地，分歸被告李欽發取得
  。
訴訟費用由兩造按如附表「訴訟費用負擔比例」欄所示比例負擔
。
    事實及理由
壹、原告起訴主張：坐落雲林縣○○鎮○○段0000○0地號、面積628
    平方公尺之特定農業區甲種建築土地（下稱系爭土地）為兩
    造共有，應有部分如附表所示，因系爭土地無不能分割之情
    形，亦無不分割之約定，惟兩造無法協議分割，爰提起本件
    訴訟，請求依如附圖即雲林縣虎尾地政事務所複丈日期民國
    110年1月8日複丈成果圖甲案所示方案分割，由原告與被告
    王永利共同分得如附圖所示編號B部分土地。並聲明：如主
    文第1項所示。
貳、被告則以：被告均知悉如附圖甲案所示之分割方法非依地上
    物現況位置分配，惟均同意依如附圖甲案即主文第1項所示
    方法分割。
參、本院之判斷：
一、各共有人，除法令另有規定外，得隨時請求分割共有物，但
    因物之使用目的不能分割或契約訂有不分割之期限者，不在
    此限；分割之方法不能協議決定，或於協議決定後因消滅時
    效完成經共有人拒絕履行者，法院得因任何共有人之請求，
    命為下列分配：一、以原物分配於各共有人。但各共有人均
    受原物之分配顯有困難者，得將原物分配於部分共有人。二
    、原物分配顯有困難時，得變賣共有物，以價金分配於各共
    有人；或以原物之一部分分配於各共有人，他部分變賣，以
    價金分配於各共有人。民法第823條第1項、第824條第2項分
    別定有明文。定共有物分割之方法，固可由法院自由裁量，
    不受共有人主張之拘束，但仍應斟酌各共有人之意願、共有
    物之性質、價格、分割前之使用狀態、經濟效用、分得部分
    之利用價值及全體共有人之利益等有關情狀，定一適當公平
    之方法以為分割。經查：
  ㈠兩造共有系爭土地，應有部分如附表所示，系爭土地使用目
    的並無不能分割之情形，兩造間亦未以契約訂有不分割之期
    限，惟其分割方法不能協議決定之事實，為兩造所不爭執，
    業據原告提出系爭土地登記第一類謄本、地籍圖謄本為證（
    見本院卷第15至19頁），是原告主張應堪信為真實，則原告
    請求裁判分割系爭土地，應予准許。
  ㈡系爭土地呈東南西北向之狹長地形，由東南往西北大致分成
    三區，使用現況為空地、門牌號碼雲林縣○○鎮○○路000號房
    屋坐落、農作等情，業經本院會同兩造及雲林縣虎尾地政事
    務所測量人員到場勘驗無訛，有勘驗筆錄、現場照片、現場
    簡圖附卷可憑（見本院卷第73至83頁）。
  ㈢本院審酌系爭土地現占有使用情形、上開房屋之所有權歸屬
    、兩造陳明之意願（兩造均當庭表示同意如附圖甲案所示分
    割方法，見本院卷第122頁），認系爭土地依如附圖甲案所
    示方法予以分割，各共有人所得面積不致增減再發生價值補
    償問題，且經本院當庭詢問共有人是否知悉如附圖甲案所示
    分割方法與現況不盡相同之問題，共有人均表示知悉且同意
    採如附圖甲案所示方法分割，是本院認依如附圖甲案所示分
    割方法，應屬對系爭土地最有利之分割方式，能發揮經濟效
    益，並符合系爭土地共有人之利益，爰判決如主文第1項所
    示。
肆、因共有物分割、經界或其他性質上類似之事件涉訟，由敗訴
    當事人負擔訴訟費用顯失公平者，法院得酌量情形，命勝訴
    之當事人負擔其一部，民事訴訟法第80條之1定有明文。原
    告對被告提起本件訴訟雖有理由，惟原告行使共有物分割請
    求權，其與被告均因此互蒙其利，故關於訴訟費用之負擔，
    應由兩造依如原應有部分如附表所示比例負擔，方屬公允，
    爰判決如主文第2項所示。
中　　華　　民　　國　　110 　年　　3 　　月　　24　　日
                  虎尾簡易庭  法  官  黃麗文
以上正本證明與原本無異。
如不服本判決，應於判決送達後20日內向本庭（臺灣雲林地方法
院虎尾簡易庭）提出上訴狀。（須按他造當事人之人數附繕）。
中　　華　　民　　國　　110 　年　　3 　　月　　24　　日
    　　　　　　　　　　　　　書記官  曾鈺仁

附表：
編號 共有人 應有部分比例 訴訟費用負擔比例  1 謝武憲 16分之3 16分之3  2 王永權 160分之15 160分之15  3 李欽發 8分之5 8分之5  4 王永利 160分之15 160分之15 
附圖：雲林縣虎尾地政事務所複丈日期民國110年1月8日土地複
丈成果圖